---
title: INFORME DE ANALISIS DE DATOS DE OFERTA DE MATRICULA EN ESTABLECIMIENTOS CON EDUCACION PARVULARIA, BASICA Y MEDIA ADMISIÓN SAE 2025
autora: JENIFFER GODOY YÁÑEZ
format: pdf
editor: visual
---

# Oferta de matriculas del Sistema de Admision Escolar (SAE) en niveles de enseñanza 2025

## Introducción

El Sistema de Admisión Escolar (SAE) comenzó a ser puesto en marcha por el Ministerio de Educación en el año 2016, como parte de la Ley de Inclusión Escolar (Ley N° 20.845), comenzó como un plan piloto en la Región de Magallanes y alcanzó cobertura nacional en 2020.

Este sistema reemplazó los antiguos procesos de admisión pública por la plataforma centralizada que asigna cupos a través de prioridades objetivas (Hermanos en el mismo establecimiento, hijos de funcionarios del establecimiento, estudiantes prioritarios o preferentes, postulantes que vienen de colegios con continuidad curricular y estudiantes que ya estuvieron matriculados anteriormente en el establecimiento) y un algoritmo aleatorio. Entre sus principales aciertos, destaca la eliminación de prácticas discriminatorias, el fortalecimiento de la transparencia, y la igualdad de condiciones para todas las familias al postular.

Sin embargo, el SAE también ha evidenciado falencias importantes, como la percepción que existe una limitada oferta en comunas con alta demanda y que no todos los establecimientos públicos están obligados a adherirse al sistema, lo que mantiene ciertas desigualdades estructurales en el acceso a la educación, este trabajo tiene como propósito centrarse en analizar estos aspectos.

## Objetivo

Los objetivos de este informe es determinar:

Cobertura por tipo de enseñanza y nivel identificando las vacantes totales por tipo de enseñanza (cod_ense)

## Procesamiento de datos

Se consideró para este análisis una base de datos disponible en <https://datosabiertos.mineduc.cl/>

## 1. Exploración de datos

Se analizara el problema de oferta limitada en los diferentes niveles, para ello se utilizarán dos bases de datos,

datos= Oferta de matricula 2025 (Admision_2025)

1.1 Importación de Datos

```{r}
#Importacion de datos

#carga de datos
  
datos <- read.csv2("Admision_2025.csv")

```

1.2 Analisis de estructura de datos:

```{r}
str(datos)
```

```{r}
str(MATRICULA_2024)
```

1.3 Revision de valores faltantes: se estima que no hay valores faltantes

```{r}
colSums(is.na(datos))
```

## 2. Resumen de vacantes por codigo de enseñanza

2.1 Se agrupan vacantes por nivel educativo (cod_ense) obtienendose la cantidad de vacantes de determinado nivel respecto de los cupos que tiene ofrecidos considerando que por arrastre del año anterior ya tiene alumnos en dicho nivel

```{r}
library(dplyr)
vacantes_por_nivel <- datos %>%
  group_by(cod_ense) %>%
  summarise(vacantes_totales = sum(vacantes, na.rm = TRUE), cupos_totales = sum(cupos_totales, na.rm = TRUE)) %>% arrange(desc(vacantes_totales))

print (vacantes_por_nivel)
```

2.2 Determinar que distribucion geografica tienen las vacantes

```{r}
library(ggplot2)

ggplot(datos, aes(x = lon, y = lat , size = vacantes, color = cod_nivel)) + geom_point(alpha = 0.6) + labs(title = "Distribucion geografica de vacantes por codigo de enseñanza") + theme_minimal()

```

2.3 Determinar que capacidad tiene cada codigo de enseñanza oferta

```{r}
library(dplyr)
capacidad <- datos %>% mutate(suma_cod_ense_vacantes = cupos_totales + vacantes)
```

2.4 Capacidad por codigo de enseñanza

```{r}
library(dplyr)

cap_cod_ens <- capacidad %>% group_by(suma_cod_ense_vacantes)%>%summarise(suma_total=suma_cod_ense_vacantes, na.rm = TRUE)                 
```
